臺灣臺北地方法院刑事判決　　　　　　 100年度易字第1520號
公　訴　人　臺灣臺北地方法院檢察署檢察官
被　　　告　江美娟
選任辯護人　陳明暉律師
上列被告因詐欺案件，經檢察官提起公訴（100年度偵字第5109
號），本院判決如下：
    主  文
江美娟幫助意圖為自己不法之所有，以詐術使人將本人之物交付
，處有期徒刑肆月，如易科罰金，以新臺幣壹仟元折算壹日。
    事  實
一、江美娟依一般社會生活之通常經驗，本可預見將金融機構帳
    戶提供不相識之人使用，可能幫助犯罪集團作為不法收取他
    人款項之用，但仍以縱若有人持以犯罪亦無違反其本意，而
    基於幫助他人詐欺取財之不確定故意，於民國99年9月17日
    至同年10月20日間之某時日，將其所有第一商業銀行南門分
    行存款帳戶（帳號為00000000000號）之存摺、提款卡及密
    碼，在臺灣地區某處，交付予姓名年籍不詳之成年人使用，
    該人及所屬詐騙集團成員即以之為工具，基於意圖為自己不
    法所有之犯意，於99年10月間，以稱「溏心」，在奇摩雅
    虎交友網上，佯稱伴遊之名要求彭宇匯款，彭宇未察而陷於
    錯誤，依指示陸續匯款，其中一筆是於同年月20日，以無卡
    存款方式，將新臺幣（下同）8萬元存入江美娟上開銀行帳
    戶內，當日即旋為詐騙集團成員以跨行提款方式，由自動櫃
    員機內將該筆存款全數提領。嗣彭宇發現受騙並報警處理，
    始循線查悉上情。
二、案經被害人彭宇訴請桃園縣政府警察局中壢分局報告臺灣臺
    北地方法院檢察署檢察官偵查起訴。
    理  由
壹、證據能力部分
一、按被告以外之人於審判外之言詞或書面陳述，除法律有規定
    者外，不得作為證據，刑事訴訟法第159 條第1 項定有明文
    。被告以外之人於審判外之陳述，雖不符前4 條之規定，而
    經當事人於審判程序同意作為證據，法院審酌該言詞陳述或
    書面陳述作成時之情況，認為適當者，亦得為證據。當事人
    、代理人或辯護人於法院調查證據時，知有第159條第1項不
    得為證據之情形，而未於言詞辯論終結前聲明異議者，視為
    有前項之同意，刑事訴訟法第159條之5亦定有明文。查本案
    所引用之告訴人彭宇於警詢中之指述，雖屬傳聞證據，惟當
    事人於本院審理中均不爭執該供述之證據能力，且於言詞辯
    論終結前未聲明異議，本院審酌上開供述證據製作時之情況
    ，尚無違法不當及證明力明顯過低之瑕疵，認為以之作為證
    據應屬適當，揆諸前開規定，認前揭警詢中之供述，得為證
    據。
二、關於第一商業銀行南門分行100年1月14日一南門字第00013
    號函及其附件之開戶資料、交易明細，與告訴人提出存款之
    第一商業銀行自動櫃員機交易明細表等非供述證據，查無違
    反法定程序取得之情，依刑事訴訟法第158條之4規定反面解
    釋，具有證據能力。
貳、實體部分
一、訊據被告江美娟矢口否認有何幫助詐欺犯行，辯稱：伊是在
    提款卡上記載提款密碼，並將帳戶之存摺及提款卡放在包包
    裡，於99年10月25日要使用時才發現遺失，隨即打電話向銀
    行掛失云云。然查：
    (一)上開第一商業銀行南門分行帳戶，確係被告申請開設並請
      領提款卡使用，為被告所坦認，並有第一商業銀行南門分
      行100年1月14日一南門字第00013函及附件所提供之該帳
      戶開戶資料、交易明細等附卷可稽（見偵查卷第11至16頁
      ）。又告訴人彭宇有遭詐欺集團成員以上述手法詐騙，因
      而陷於錯誤陸續匯款，其中8萬元的款項係存入被告上開
      銀行帳戶，其後即遭人提領一空等情，除據告訴人於警詢
      中指述綦詳外，並有告訴人提出存款之第一商業銀行自動
      櫃員機交易明細表及前揭交易明細表等（以上見偵查卷第
      7 至10頁）在卷足憑。是被告上開銀行帳戶確實有供詐騙
      集團成員作為向告訴人詐騙而取得款項之工具。
    (二)本件在告訴人匯款之後，該帳戶隨即有跨行提款之紀錄。
      則若非被告提供該帳戶之存摺、提款卡及密碼予他人使用
      ，何以他人能順利使用該帳戶供匯款、提領之用？又本件
      既係利用上開帳戶作為收取騙得款項之工具，則若非是被
      告所提供，使該集團能據以確實掌控該帳戶的使用，衡情
      要無可能選擇此一隨時可能遭原帳戶所有人掛失而無法使
      用之帳戶，作為收取款項之用，否則，倘該集團已實行詐
      欺犯行而未及提領詐得款項前，該帳戶所有人已先行將帳
      戶掛失或將帳戶內之款項提領一空，該集團豈非徒勞無功
      、一無所獲？綜上，足徵被告上開銀行帳戶之存摺、提款
      卡及密碼，確係被告交付與他人使用無疑。
    (三)被告雖以前詞否認有將該帳戶之存摺、提款卡及密碼交付
      與他人使用的行為。然依被告於偵查中所述，其係以男友
      及自己的生日為提款密碼，是此密碼既係以其熟知的日期
      設定，實無必要在提款卡上註記，何況若不甚遺失更有遭
      盜領的風險。再者，金融存摺事關存款人個人財產權益之
      保障，倘有不明之金錢來源，甚而攸關個人法律上之責任
      ，其專有性甚高，一般人均有妥為保管防阻他人任意使用
      之認識，此為吾人依一般生活認知所易於體察之常識，亦
      當為被告所能認識。是若被告所述在提款卡上有註記密碼
      ，並與存摺放在一起云云屬實，則該存摺、提款卡一旦遺
      失，他人即可加以使用，對本人權益影響甚至，被告自更
      應謹慎保管。然依被告就此於偵查中卻稱：是放在包包裡
      面，可能買東西時夾帶掉了等語（見偵查卷第42頁），被
      告就該存摺一併放置載有密碼的提款卡，竟未謹慎保管反
      而粗疏至此，實足啟人疑竇。又若被告所稱存摺與提款卡
      放在一起，是因為可就近存錢一併刷簿云云屬實，然被告
      於本院審理時，不僅自承申辦該帳戶後未曾使用存簿臨櫃
      存款等語，況且依卷附該帳戶的交易明細表，被告最後一
      次的提款是在99年9月17日，若被告真有就近使用該帳戶
      存、提之需，且該帳戶存摺及提款卡又放在其日常使用的
      皮包內，怎麼可能會在1個月後才發現遺失？綜上各情，
      在在顯見被告所稱：提款卡上有註記密碼，並與存摺放在
      一起云云，顯然悖於常情，難以憑採。依前揭卷附第一商
      業銀行函所載，被告雖於99年10月25日有辦理電話掛失的
      行為，然此究屬被害人遭詐騙後的行為，且被告又無法合
      理解釋帳戶的存摺、提款卡何以會一併遺失，又何以他人
      能夠知道其設定的密碼進而使用該帳戶，故此部分事實並
      無從據為被告有利之認定。
    (四)按刑法上之故意犯，可分為直接故意與不確定故意，所謂
      不確定故意即指行為人對於構成犯罪之事實，預見其發生
      而其發生並不違反其本意，刑法第13條第2項定有明文。
      而銀行存款帳戶，係供使用人作為存款、提款、匯款或轉
      帳之工具，一般人在正常情況下，均得自行向銀行申請開
      立存款帳戶，領取帳戶金融卡使用，並無任何特定身分之
      限制，苟非意在將該存款帳戶作為犯罪之不法目的或掩飾
      真實身分，實無蒐集他人存款帳戶金融卡之必要。且近來
      以各種理由，撥打電話至一般民眾行動電話或住家，佯稱
      退稅、欠款、查詢帳戶，或如同本案佯稱假冒網路購物謊
      稱轉帳方式有問題等方式詐欺取財之犯罪類型層出不窮，
      而該等犯罪，多數均利用人頭帳戶作為出入帳戶，已經媒
      體廣為披載，被告係成年且智力成熟之人，對此應知之甚
      詳，其卻仍對此一可能之危害莫不關心，竟仍將帳戶交付
      不詳人士使用，致使該帳戶終被利用為犯詐欺取財罪之出
      入帳戶使用，此當為被告所能預見，且其發生並未違反被
      告本意，是被告有幫助不法之徒利用其帳戶犯詐欺取財罪
      之不確定故意。本件雖因被告否認犯行，以致無法確知其
      實際交付時間、地點及對象，然被告在最後一次提領款項
      後，才有本件詐騙集團如前述的款項進出，自可推知本件
      交付之時間應為被告前揭提款之後，地點則在臺灣地區某
      處，交付之對象，則從有利於被告之認定為某成年人，均
      附此敘明。
綜上事證，被告前揭否認犯罪之辯解，核屬臨訟飾卸之詞，難以
憑採，其上開幫助詐欺犯行已經證明，應依法論科。
三、按刑法上之幫助犯，係對於犯罪與正犯有共同之認識，而以
    幫助之意思，對於正犯資以助力，而未參與實施犯罪之行為
    者而言（最高法院75年度臺上字第1509號、88年度臺上字第
    1270號判決意旨參照）。是如未參與實施犯罪構成要件之行
    為，且係出於幫助之意思提供助力，即屬幫助犯，而非共同
    正犯。本件被告提供所有帳戶存摺、金融卡及密碼，所實施
    者並非構成要件之行為，僅係與以詐騙集團助力，使之易於
    實施上開詐欺取財犯行，核屬幫助犯；又因該他人及所屬詐
    騙集團成員所為係犯詐欺取財罪，是核被告所為，係犯刑法
    第30條第1項、第339條第1項之幫助詐欺取財罪。被告幫助
    他人犯罪，為幫助犯，爰依刑法第30條第2項規定減輕其刑
    。爰審酌被告任意提供帳戶與他人使用，足以助長詐騙集團
    財產犯罪之風氣，影響社會正常交易安全，增加被害人尋求
    救濟之困難，並使犯罪之追查趨於複雜，且被告犯後矢口否
    認犯行，犯罪後態度不佳等一切情狀，量處如主文所示之刑
    ，並諭知易科罰金之折算標準。
據上論斷，應依刑事訴訟法第299條第1項，刑法第30條第1項、
第2項、第339條第1項、第41條第1項前段，刑法施行法第1條之1
，判決如主文。
本案經檢察官陳國安到庭執行職務。
中    華    民    國   100    年    8     月    5     日
                  刑事第十三庭審判長法  官  許泰誠
                                    法  官  林瑋桓
                                    法  官  李貞瑩
以上正本證明與原本無異。
如不服本判決，應於判決送達後10日內，向本院提出上訴狀。
                                    書記官  陳鳳瀴
中    華    民    國   100    年    8     月    5     日
附錄本案論罪科刑法條
中華民國刑法第30條
幫助他人實行犯罪行為者，為幫助犯。雖他人不知幫助之情者，
亦同。
幫助犯之處罰，得按正犯之刑減輕之。
中華民國刑法第339條
意圖為自己或第三人不法之所有，以詐術使人將本人或第三人之
物交付者，處 5 年以下有期徒刑、拘役或科或併科 1 千元以下
罰金。
以前項方法得財產上不法之利益或使第三人得之者，亦同。
前二項之未遂犯罰之。